臺灣高等法院臺中分院刑事判決　　 96年度重上更(二)字第121號
上　訴　人
即　被　告　乙○○
選任辯護人　周平凡　律師
上列上訴人因違反槍砲彈藥刀械管制條例案件，不服臺灣臺中地
方法院91年度訴字第1164號，中華民國92年6月25日第一審判決
（起訴案號：臺灣臺中地方法院檢察署91年度偵字第3212號），
提起上訴，判決後經最高法院第2次發回更審，本院判決如下：
      主  文
原判決撤銷。
乙○○無罪。
      理  由
一、公訴意旨略以：上訴人即被告乙○○（以下簡稱被告）於民
    國（下同）90年 5月間某日，在臺中市○○路某處之模型店
    ，以新臺幣（下同）5,500元之價格，購得具殺傷力之仿SMI
    TH&WESSON廠改造玩具手槍1支（槍枝管制編號：0000000000
    ），而未經許可持有之。嗣經警於91年2月9日16時許，在其
    位於臺中縣霧峰鄉○○村○○路480號住處實施搜索查扣上
    開改造玩具手槍1支，因認被告涉犯修正前槍砲彈藥刀械管
    制條例第11條第4項之未經許可持有可發射子彈，具有殺傷
    力之改造槍枝罪嫌（現行槍砲彈藥刀械管制條例第8條第4項
    ）。
二、按犯罪事實應依證據認定之，無證據不得認定犯罪事實，刑
    事訴訟法第154條第2項定有明文可稽。所謂認定犯罪事實之
    證據，係指足以認定被告確有犯罪行為之積極證據而言，該
    項證據自須適合於被告犯罪事實之認定，始得採為斷罪資料
    ，如未能發現相當證據，或證據不足以證明，自不能以推測
    或擬制之方法，以為裁判基礎（最高法院29年上字第3105號
    、40年臺上字第86號判例參照）。又認定不利於被告之事實
    ，須依積極證據，茍積極證據不足為不利被告事實之認定，
    即應為有利於被告之認定，更不必有何有利之證據；認定犯
    罪事實所憑之證據，雖不以直接證據為限，間接證據亦包括
    在內，然而無論直接證據或間接證據，其為訴訟上之證明，
    須於通常一般之人均不致有所懷疑，而得確信其為真實之程
    度者，始得據為有罪之認定，倘其證明尚未達到此一程度，
    而有合理之懷疑存在而無從使事實審法院得有罪之確信時，
    即應由法院諭知被告無罪之判決（最高法院30年上字第81 6
    號、76年台上字第4986號判例參照）。再按91年2月8日修正
    公布施行之刑事訴訟法第161條第1項規定：檢察官就被告犯
    罪事實，應負舉證責任，並指出證明之方法。因此，檢察官
    對於起訴之犯罪事實，應負提出證據及說服之實質舉證責任
    。倘其所提出之證據，不足為被告有罪之積極證明，或其指
    出證明之方法，無從說服法院以形成被告有罪之心證，基於
    無罪推定之原則，自應為被告無罪判決之諭知（最高法院92
    年臺上字第128號判例參照）。
三、本件公訴人認被告涉犯上開罪嫌，係以：扣案之改造玩具
    手槍經送內政部警政署刑事警察局（下稱刑事警察局）鑑定
    結果認：送鑑改造轉輪手槍一支，認係由仿SMITH& WESSON
    廠轉輪手槍製造之塑膠玩具手槍，更換貫通彈倉之玩具轉輪
    槍金屬轉輪而成之改造手槍，機械性能良好，且擊發功能正
    常，經實際裝填適用之子彈試射，測得其發射速度為358公
    尺/秒，計算其動能為56.39焦耳，單位面積動能為201.39焦
    耳/平方公分，參照該局對活豬作射擊測試結果，彈丸單位
    面積動能達24焦耳/平方公分，足以穿入豬隻皮肉層；又依
    日本科學警察研究所之研究結果，彈丸單位面積動能達20焦
    耳/平方公分，足以穿入人體皮肉層等情，有該局91年3月7
    日刑鑑字第0910039765號函在卷可稽。執行本案搜索之刑
    事偵查員鄭元新於偵查中證稱：「（問：扣案的左輪手槍是
    否即為你們在現場組裝的槍枝？）當時查獲的槍只少一個左
    輪，是在乙○○房間外電視旁的櫃子找到的一個左輪，乙○
    ○說這個左輪是屬於如鑑定報告書所述的零件所組成的那把
    槍的左輪，不是我們首先發現的槍身完整的那支槍的左輪，
    但該左輪放入該槍身亦可符合。」等語，依卷附現場照片所
    示，查獲當時該改造玩具手槍本身之主要結構確係完整無缺
    ，雖該轉輪放置屋內他處，並不影響槍枝主要結構，被告既
    同時持有該槍枝適用之轉輪，隨時均可輕易裝置於槍枝等為
    據。
四、訊據被告固坦承購買系爭扣案槍枝之事實，惟堅決否認犯上
    開罪行，辯稱：系爭槍枝係其於90年間偕同證人曾士岳在南
    投縣草屯鎮向李長忠經營之模型店所購買，並不具有殺傷力
    ，非屬管制之槍枝，該槍枝上之轉輪係警察將伊之前在88年
    、89年購買之玩具槍，因摔壞而留下來之「金屬轉輪」組裝
    上去，系爭扣案槍枝並無「金屬轉輪」，係塑膠轉輪，伊並
    未組裝或改造等語。按槍砲彈藥刀械管制條例第8條第4項之
    未經許可持有槍枝罪，以該槍枝具有發射金屬或子彈之正常
    結構與功能，對人體具有殺傷力，及行為人主觀上有此認識
    ，而持有之為構成要件。行為人是否主觀上有此認識，則須
    依具體證據認定之。若行為人欠缺持有殺傷力槍枝之意思要
    件，縱使其所持有之槍枝具有殺傷力，亦不構成槍砲彈藥刀
    械管制條例第8條第4項所規定之未經許可持有槍枝罪。經查
    ：證人曾士岳於92年3月7日原審證稱：「（是否曾與被告
    前往草屯鎮○○街二○三號購買模型槍？）有，大約九十年
    的樣子，詳細不記得，我跟被告去在庭證人盧淑惠所開設的
    這一家模型店購買道具槍，當時是被告帶我去的，被告說沒
    有要做什麼，是在那天的晚上跟店裡的老闆娘即證人盧淑惠
    買的，我記得是買了壹組銀色手槍，記得有附一個橘色轉輪
    ，後來，被告隔天又打電話叫我陪他去店裡換零件，因為子
    彈不合，無法裝填，但是我沒有陪他去。」等語（見原審卷
    第87-88頁），證人李長忠於原審證述：伊曾經賣過與扣案
    銀色手槍 (除黑色左輪外)一模一樣之模型槍給顧客，這一
    型之模型槍在市面上已經賣十幾年等語，並有證人李長忠所
    提供應商產品型錄在卷可參 (見原審卷第四十七、四十八頁
    及五十一至六十三頁)等語。扣案之銀色改造玩具手槍一
    枝（槍枝管制編號：000000 0000號），經刑事警察局鑑定
    結果雖認具有殺傷力，有卷附該局91年3月7日刑鑑字第0910
    039765號函在卷可稽。然該槍枝經本院前審囑託法務部調查
    局 (以下簡稱調查局)鑑定結果，認係以仿美SMITH&WESSON.
    38SPL.型式左輪槍，由塑膠材質製成以撞針打擊子彈底火部
    位發射子彈的遊戲類模擬槍械，槍管口徑約8.5㎜，完全貫
    通可容彈丸通過射出如照片二；槍枝送鑑時退殼桿彈筒閂結
    構組合不良，無法正常操作完成雙動模式射擊，須另以外力
    施壓移動彈筒閂，方能揚起擊槌扣動扳機完成射擊。照片三
    送鑑子彈4顆為9.5×32㎜遊戲類氣壓式子彈，係於分解式彈
    殼內安裝微型瓦斯容器，以壓縮氣體為動力發射彈頭內安裝
    之彈丸組合成之子彈如照片四；如照片三左端所示送鑑4顆
    鐵珠（每顆直徑6㎜、重0.88公克）分別安裝並填充瓦斯組
    合完成4顆子彈後，以送鑑槍枝實際試射，測得發射彈丸單
    位面積動能僅約3. 5焦耳／平方公分，未超出日本科學警察
    研究所之研究，發射彈丸單位面積動能達20焦耳／平方公分
    即足以進入人體皮肉層，認不具殺傷力等語，另以照片六送
    鑑轉輪槍彈筒、9.5×32㎜遊戲類氣壓式子彈2顆組合後，經
    填充瓦斯實施試射結果，發射彈丸之單位面積動能尚不及前
    述第二項由鐵珠組合之子彈，有調查局96年1月22日調科參
    字第096 00026270號鑑定通知書可參，調查局上開鑑定既以
    系爭扣案之槍枝試射，鑑定結論自得採酌，證人即調查局鑑
    定人員鄭如龍於本院前審審理時證稱：「整枝槍枝都是玩具
    槍枝。」「（轉輪的部分，仍然係屬於玩具槍之零件否？是
    否為金屬？）是玩具槍之零件。」「該轉輪本來就是玩具槍
    枝的零件。」、「（如果填裝遊戲類打擊底火之子彈，是否
    具有殺傷力？）純粹遊戲類的子彈，沒有殺傷力，如果裝填
    改造子彈的好又能夠適合該槍枝的話，仍然不一定有殺傷力
    ，仍須實際射擊才能判斷本案的槍枝可否擊發。因為本案係
    玩具槍枝，不能射擊較具威力的子彈，如果這樣會膛炸。」
    「（所以本案如果槍枝可以使用的話，你們會做實際的試射
    鑑定？）一般如果金屬類的槍管，強度夠，又有適合的子彈
    ，我們會去試射。本案的槍枝，如果可以使用的話，我會建
    議不要作實際的射擊鑑定，會有危險。」等語在卷。本院審
    酌扣案之銀色槍身或其上黑色之金屬轉輪皆屬玩具槍之零件
    ，均非查禁之槍枝，得於市面上購得，查獲時又分離兩處，
    未經組裝 (見證人即警員鄭元新於原審之證述，原審卷第84
    頁、第86頁)，亦不能使用符合規格之一般具殺傷力火藥子
    彈射擊，否則會有膛炸危險，必須另行製作合適之子彈測試
    (見證人方仁義於本院前審之證述)，自不能以嗣後拼湊，送
    刑事警察局以自製不含火藥之特殊子彈測試結果具有擊發功
    能，達到足以穿入人體皮肉層之數值，遽認其結構與功能正
    常，具有殺傷力。系爭槍枝刑事警察局及調查局鑑定結果
    是否有殺傷力結論不同如上述，經本院送請憲兵司令部刑事
    鑑識中心鑑定，經回覆非其權責不予鑑定 (見卷附退件說明
    表)，又系爭槍枝係塑膠材質，得於市面購得如上述，亦難
    遽認被告於購買後主觀上認識系爭槍枝具有殺傷力，而予以
    持有。綜上所述，被告所辯尚可採信。
五、本案尚難僅憑刑事警察局上述鑑定遽認系爭扣案槍枝結構、
    功能正常，具有殺傷力，亦無證據足認被告認識扣案槍枝具
    殺傷力，有未經許可持有之犯意，此外，復查無其他積極證
    據，足認被告犯本件罪嫌，原審未詳細勾稽，遽為科刑之諭
    知，尚有未洽，被告上訴否認犯罪有理由，應由本院將原審
    判決撤銷改判，另為無罪之諭知。
六、據上論斷，應依刑事訴訟法第369條第1項前段、第364條、
    第301條第1項，判決如主文。
    本案經檢察官甲○○到庭執行職務。
中　　華　　民　　國　　96　　年　　12　　月　　6 　　日
            刑事第九庭  審判長法  官  陳  筱  珮
                              法  官  余  仕  明
                              法  官  康  應  龍
上列正本證明與原本無異。
檢察官得上訴。
如不服本判決應於收受送達後十日內向本院提出上訴書狀，其未
敘述上訴之理由者並得於提起上訴後十日內向本院補提理由書（
均須按他造當事人之人數附繕本）。
                              書記官  姚  錫  鈞
中　　華　　民　　國　　96　　年　　12　　月　　6 　　日
